臺灣宜蘭地方法院交通事件裁定         100年度交聲字第84號
原處分機關  交通部公路總局台北區監理所宜蘭監理站
異  議  人
即受處分人  吳建成
上列異議人即受處分人因違反道路交通管理處罰條例案件，對於
交通部公路總局臺北區監理所宜蘭監理站於民國100年2月11日所
為之宜監字第裁43-Q00000000號裁決處分（原處分案號：宜蘭縣
政府警察局宜警交字第Q00000000號舉發違反道路交通管理事件
通知單）聲明異議，本院裁定如下：
    主  文
異議駁回。
    理  由
一、原處分意旨略以：異議人即受處分人吳建成於於民國100年1
    月26日凌晨3時25分許，駕駛車號7K-9000號自用小客車，在
    行經宜蘭縣礁溪鄉○○路○段28號前時，經警攔停舉發「汽
    車駕駛人拒絕接受酒測」違規。原處分機關調查後，認異議
    人「拒絕接受酒精濃度測試之檢定」之違規情節屬實，依道
    路交通管理處罰條例第35條第4項規定，裁處異議人罰鍰新
    台幣（下同）6萬元，吊銷駕駛執照，並自100年2月11日起3
    年內不得考領駕駛執照。
二、異議意旨則略以：大法官釋字第535號解釋，警察臨檢是以
    防止危害為重心，不是以取締為重點，而已到家或已到達目
    的地者，雖有喝酒，可是並沒有危害發生也沒有違規等情事
    發生，已到達定點更不可能有危害發生，警察在此時主張臨
    檢酒測，有違人權且過當。異議人於民國100年1月26日凌晨
    3時25分許，車子（即車牌號碼7K-9000號自用小客車）已停
    妥在礁溪路5段28號喜互惠生鮮超市門口想買東西，後方尾
    隨之警車竟跟著我停車要對我盤查，說我車速過快直接對我
    酒測，被我拒絕，其中一員警說拒絕酒測就把車吊走不用跟
    他囉嗦，語氣充滿威脅恐嚇，為此聲明異議請求撤銷原處分
    等云云。
三、按汽車駕駛人拒絕接受道路交通管理處罰條例第35條第1項
    測試之檢定者，處6萬元罰鍰，並當場移置保管該汽車及吊
    銷該駕駛執照，且3年內不得考領駕駛執照，道路交通管理
    處罰條例第35條第4項前段、第67條第2項前段分別定有明文
    。
四、經查：
  (一)按依司法院大法官會議釋字第535號解釋，除法律另有規定
    外，警察人員依據警察勤務條例執行場所之臨檢勤務，應限
    於已發生危害或依客觀、合理判斷易生危害之處所、交通工
    具或公共場所為之，且應遵守比例原則，不得逾越必要程度
    。經查，證人即現場舉發員警蘇尉仁於本院具結後證稱：當
    天因為異議人車速忽快忽慢，我們覺得很可疑，所以就將他
    攔檢；攔下後我們有聞到異議人身上有酒味，所以我們才進
    行酒測；異議人不願意酒測，且不願意告訴姓名，事後我們
    是用我們的警用電腦去查詢車主資料等語（卷第19至20頁）
    ；證人即現場舉發員金仁德於本院具結後亦證稱：當天是在
    凌晨三點多我們在礁溪路一段看到有輛車子很快的經過，當
    時由我駕駛，對方的車速約8、90公里，在礁溪路三段時，
    他突然慢下來，但接著又馬上加速，我認為他有問題，於是
    我就叫蘇尉仁警員開始錄影，後來進入市區後，他的速度放
    慢，我們將其攔下，在詢問時，他謊稱為「吳建昌」，但我
    們查詢車主為吳建成，我認為他因為怕被開單所以不敢說出
    真實姓名；我們有聞到他有酒味，於是我們就要對他進行酒
    測，此時他蹲下來求我們放他一馬，此部分錄影光碟都有錄
    到等語明確（卷第20至21頁），且依本院勘驗蒐證光碟內容
    顯示（卷第27至33頁），異議人於攔停後，先謊稱其為「吳
    建昌」，之後並有自承先前有喝酒，復又一再向警員求情，
    最後則改稱並非其駕車，不願酒測，足認證人蘇尉仁、金仁
    德前揭證述內容屬實。是當日員警蘇尉仁、金仁德係因見異
    議人車速過快，且忽快忽慢，始攔停異議人所駕駛之車輛並
    對異議人進行臨檢，足認依當時情形，異議人駕駛之車輛自
    屬依客觀、合理判斷易生危害之交通工具，且因異議人自承
    於駕車前有飲酒之行為，另警員聞到其身上散發酒味，認為
    異議人有違法之高度可能性，而基於其警察之法定職權向異
    議人要求查驗身分並進行酒測，以保障其他用路人之安全，
    經核係為警察職權正當之行使，且未逾越必要之程度，要難
    謂係違法。
  (二)至異議人雖辯稱事發當時車子已停妥在礁溪路5段28號喜互
    惠生鮮超市門口想買東西，後方尾隨之警車才跟著停車要對
    其盤查，員警於此時臨檢及要求酒測，有違人權且過當云云
    。然查，依本院勘驗筆錄，錄影開始時，畫面即呈現員警之
    車輛係尾隨一台車號7K-9000號白色自小客車進行攝影，員
    警在要求該車靠邊停車後，畫面拍攝到異議人手持車鑰匙從
    駕駛座下車，且異議人於過程中亦稱係要去泡溫泉（卷第27
    、28頁），足證事發當時異議人係駕駛車號7K-9000號自小
    客車行駛於宜蘭縣礁溪鄉○○路○段之路段，並經警員攔停
    後才停靠於宜蘭縣礁溪鄉○○路○段38號喜互惠超市○○路
    旁，異議人於異議理由及本院所述當時車已停下來，其要去
    喜互惠超市買毛巾云云，顯非事實。
  (三)異議人復辯稱舉發員警說拒絕酒測就把車吊走不用跟他囉嗦
    ，語氣充滿威脅恐嚇等情。經核道路交通管理處罰條例第35
    條第3項規定「汽車駕駛人拒絕接受第一項測試之檢定者，
    處新台幣6萬元罰鍰，並當場移置保管該汽車及吊銷該駕駛
    執照」，故交通員警處理汽車駕駛人拒絕酒測時之情況時，
    依法自得以將拒測人所駕駛之車輛拖吊移置於安全之場所保
    管，而本件異議人拒絕酒測之事實，有本院勘驗筆錄可稽（
    卷第31至33頁），復為異議人於異議理由中所自承（卷第3
    頁），是舉發員警告知異議人「拒絕酒測就把車吊走」等情
    ，係為公務員執行公權力前之合法警示告知，並非如異議人
    所主張之威脅、恐嚇，且本院勘驗蒐證光碟內容，亦未發現
    舉發員警有何威脅、恐嚇等不法行為，異議人據以為爭執，
    亦無理由。
五、綜上所述，異議人於前揭時、地，確有拒絕接受酒精濃度測
    試檢定之違規事實，洵堪認定。原處分機關依道路交通管理
    處罰條例第35條第4項前段之規定，就異議人前揭違規行為
    ，裁處罰鍰6萬元，吊銷駕駛執照，3年內不得考領等處分，
    於法並無不合，異議人聲明異議，為無理由，應予駁回。
據上論斷，應依道路交通事件處理辦法第18條，裁定如主文。
中    華    民    國   100    年    7     月    4     日
                  交通法庭法  官  王耀興
以上正本證明與原本無異。
如不服本裁定應於送達後5日內向本院提出抗告狀。
                          書記官  林家妮
中    華    民    國   100    年    7     月    4     日